臺灣臺東地方法院民事裁定
111年度財管字第1號
聲  請  人  台中商業銀行股份有限公司

法定代理人  王貴鋒


非訟代理人  陳名岸
相  對  人  楊明江  失蹤前籍設臺東縣○○鄉○○村○○00號

上列聲請人聲請選任失蹤人楊明江之財產管理人事件，本院裁定
如下：
    主  文
聲請駁回。
程序費用由聲請人負擔。
    理  由
一、按失蹤人失蹤後，未受死亡宣告前，其財產之管理，除其他
    法律另有規定者外，依家事事件法之規定，民法第10條定有
    明文。次按失蹤人未置財產管理人者，其財產管理人依下列
    順序定之：㈠配偶。㈡父母。㈢成年子女。㈣與失蹤人同居之祖
    父母。㈤家長。不能依前項規定定財產管理人時，法院得因
    利害關係人或檢察官之聲請，選任財產管理人。家事事件法
    第143條第1項、第2項定有明文。是依上開規定，苟失蹤人
    本身尚有配偶、父母、成年子女、與失蹤人同居之祖父母或
    家長時，其各該失蹤人之配偶、父母、成年子女、同居之祖
    父母或家長，依法即當然為該失蹤人之法定財產管理人，自
    無另許所謂利害關係人聲請法院裁定選任失蹤人財產管理人
    之餘地。
二、聲請意旨略以：失蹤人楊明江先後於民國106年6月26日及同
    年月29日向聲請人借款新臺幣480萬元及50萬元，並提供不
    動產予聲請人設定抵押。因失蹤人滯繳欠款，聲請人欲就失
    蹤人上開不動產聲請強制執行，然失蹤人於109年2月10日落
    海失蹤，迄今生死不明，致聲請人對上開財產無法行使權利
    。為確保聲請人之權利，故有聲請選任失蹤人之財產管理人
    之必要。又失蹤人之配偶余清云為大陸籍人士，尚未取得本
    國身分證明，且已離境返回大陸居住，而失蹤人之母親楊劉
    銀線目前還健在且適格，爰依法聲請選任楊劉銀線擔任失蹤
    人之財產管理人等語。
三、聲請人上開主張，固據提出本院109年度訴字第84號民事判
    決、109年度司聲字第142號民事裁定暨確定證明書、親屬系
    統表、戶籍謄本、除戶謄本、臺東○○○○○○○○110年8月13日東
    臺東戶字第1100003454號函暨附件特殊註記名冊及110年9月
    10日東臺東戶字第1100003898號函暨大陸配偶詳細資料等件
    為證，並經本院依職權調取失蹤人與余清云之結婚登記資料
    、余清云入出境紀錄等附卷可憑。然依首揭法條規定意旨，
    失蹤人未置財產管理人者，其配偶、父母、成年子女、與失
    蹤人同居之祖父母、家長等為依序之法定財產管理人，必於
    不能依前開順序定財產管理人時，始有另行聲請法院選任財
    產管理人之必要。經查，楊明江已婚，其配偶余清云依法為
    第一順位之法定財產管理人，惟余清云於110年1月14日出境
    後，即未入境，事實上不能擔任楊明江之財產管理人，而楊
    明江之父楊祥民已於77年7月25日死亡，其母楊劉銀線則尚
    生存。是縱認楊明江確為失蹤人，其第一順位之法定財產管
    理人余清云事實上不能擔任財產管理人，然其第二順位法定
    財產管理人楊劉銀線既仍健在，依家事事件法第143條第1項
    第2款規定，楊劉銀線依法即當然為楊明江之法定財產管理
    人，毋庸經法院裁定。是本件並無不能依上開規定定財產管
    理人，而需另行聲請選任財產管理人之必要。從而，本件聲
    請於法不合，應予駁回。
四、依家事事件法第97條，非訟事件法第21條第1項前段，裁定
    如主文。
中　　華　　民　　國　　111 　年　　3 　　月　　14　　日
                  家事法庭  法  官　康文毅
以上正本係照原本作成。
如對本裁定抗告，須於裁定送達後10日內，向本院提出抗告狀。
中　　華　　民　　國　　111 　年　　3 　　月　　14　　日
                            書記官　高竹瑩